臺灣桃園地方法院刑事判決
公　訴　人　臺灣桃園地方法院檢察署檢察官
被　　　告　甲○○　男　三十二.
選任辯護人　李後政律師
　　　　　　吳巧玲律師
上列被告因業務過失致死案件，經檢察官提起公訴（九十三年度
偵字第一○九五一號）本院判決如下：
    主  文
甲○○從事業務之人，因業務上之過失致人於死，處有期徒刑陸
月，如易科罰金，以參佰元折算壹日。
    事  實
一、甲○○考領有職業聯結車駕駛執照，係職業聯結車之司機，
    為從事駕駛業務之人。其於民國九十年八月六日下午，駕駛
    車號ＡＬ—一九一號曳引車及五Ｐ─六八號拖車至桃園縣大
    溪鎮，本應注意不得於快車道臨時停車，且不得利用道路放
    置拖車，惟其竟於同日下午四時五十分許，將前開曳引車及
    拖車由南往北停放於桃園縣大溪鎮○○路○段二百三十號前
    之路邊，至附近客戶家中詢問貨物事宜，而依當時情形又無
    不能注意之情事，惟其竟疏未注意其所停放之曳引車及拖車
    之左側輪胎，均已越過車道邊線而侵入快車道，並利用前開
    道路放置上開拖車，於同日下午五時三十分許，蔡文發騎乘
    車號ＡＴＡ—七五七號機車沿前開仁和路由南往北行駛，行
    經甲○○所停放曳引車及拖車之位置時，為閃避前開曳引車
    及拖車，疏未注意與亦沿仁和路自南往北由汪士珍（汪士珍
    所涉業務過失致死犯行，業經本院九十一年度交簡上字第五
    一號、臺灣高等法院九十二年度交上訴字第二七二號、最高
    法院九十三年度台上字第二三四八號判處有期徒刑八月確定
    ）所駕駛車號八Ｈ─一○一號大貨車保持安全距離，即貿然
    向左變換車道，欲繞過前述曳引車及拖車，詎汪士珍亦疏未
    注意車前狀況，並隨時採取必要之安全措施，逕自駕車前行
    ，致汪士珍所駕駛之前開大貨車遂擦撞蔡文發所騎乘之機車
    ，蔡文發因此人車倒地，並受有左脛腓骨粉碎性開放性骨折
    、左足踝內外髁骨折併皮膚缺損、左足大拇指骨折、左足跟
    肌腱斷裂等傷害，經送醫後仍因敗血性休克，下肢慢性骨髓
    炎導致呼吸停止衰竭，延至九十一年五月二十二日晚間八時
    三十分許死亡。而前開車禍事故後，經警通知甲○○到案製
    作筆錄，始悉上情。
二、案經臺灣桃園地方法院檢察署檢察官自動檢舉偵查起訴。
    理  由
一、訊據被告甲○○固坦承於前揭時間將其所駕駛車號ＡＬ—一
    九一號曳引車及五Ｐ─六八號拖車停放於桃園縣大溪鎮○○
    路○段二百三十號前之路邊，至附近客戶家中詢問貨物事宜
    ，且前開曳引車及拖車均有壓到白線（車道邊線）等情不諱
    ，惟矢口否認有業務過失致人於死之犯行，辯稱：被害人蔡
    文發死亡與伊停放車輛之行為應無關係，且伊所停放之曳引
    車及拖車雖有壓到白線，但未超出白線云云。
    選任辯護人亦為被告辯稱：被告並無違規停車，故被告並無
    過失，且被害人死亡與被告之行為間，並無相當因果關係存
    在等語。
二、經查：
（一）被害人蔡文發於前揭時地騎乘車號ＡＴＡ—七五七號機車
      行經被告所停放曳引車及拖車之前述地點時，為閃避前開
      曳引車及拖車，疏未注意與亦沿仁和路自南往北由汪士珍
      所駕駛車號八Ｈ─一○一號大貨車保持安全距離，即貿然
      向左變換車道，欲繞過前述曳引車及拖車，詎汪士珍亦疏
      未注意車前狀況，並隨時採取必要之安全措施，逕自駕車
      前行，致汪士珍所駕駛之前開大貨車遂擦撞蔡文發所騎乘
      之機車，蔡文發因此人車倒地，並受有左脛腓骨粉碎性開
      放性骨折、左足踝內外髁骨折併皮膚缺損、左足大拇指骨
      折、左足跟肌腱斷裂等傷害，經送醫後仍因敗血性休克，
      下肢慢性骨髓炎導致呼吸停止衰竭，延至九十一年五月二
      十二日晚間八時三十分許死亡之事實，已迭經本院九十一
      年度交簡上字第五一號、臺灣高等法院九十二年度交上訴
      字第二七二號及最高法院九十三年度台上字第二三四八號
      判決認定屬實，此有前開各案之影印卷宗及卷內所附之道
      路交通事故調查報告表、國軍桃園總醫院、長庚紀念醫院
      、行政院衛生署新竹醫院出具之診斷證明書、相驗筆錄、
      相驗屍體證明書、驗斷書等件可資佐證，是此部分之事實
      ，自堪認定。
（二）又被告於九十年八月六日下午四時五十分許，將其所駕駛
      車號ＡＬ—一九一號曳引車及五Ｐ─六八號拖車停放於桃
      園縣大溪鎮○○路○段二百三十號前之路邊，至附近客戶
      家中詢問貨物事宜，業據被告供承在卷（見本院卷第五七
      頁、本院九十一年度交簡上字第五一號影印卷第二三頁）
      ，並有道路交通事故調查報告表在卷可證（見偵卷第七頁
      ），且其所停放之曳引車及拖車之左側輪胎，均已越過車
      道邊線而侵入快車道，並有利用前開道路放置上開拖車一
      節，有前述道路交通事故調查報告表可資佐證，並經本院
      核閱現場照片無誤（見臺灣桃園地方法院檢察署九十年度
      偵字第一七五九○號影印卷第九頁正、反面之照片三張）
      ，是被告辯稱伊所停放之曳引車及拖車僅有壓到白線，未
      超過白線云云，自不足採。從而被告所停放之曳引車及拖
      車有侵入快車道及前開拖車有利用道路放置之事實，洵屬
      確定。
三、按汽車於快車道不得臨時停車；任何人不得利用道路放置拖
    車，道路交通安全規則第一百十一條第一項第一款及第一百
    四十條第四款分別定有明文。查被告考領有職業聯結車駕駛
    執照，明知不得利用道路放置拖車，除經被告供述在卷外（
    見本院卷第五八頁），並有道路交通事故調查報告表在卷可
    考，故其對於前揭規定自應知之甚詳，而依當時情形又無不
    能注意之情事，亦有道路交通事故調查報告表附卷可稽，惟
    其竟仍將所駕駛之曳引車及拖車停放於路邊而侵入快車道，
    並有利用道路放置拖車之情事，致使無形中減縮該處行車路
    寬，使來往車輛為閃避前開曳引車及拖車，而需變換車道，
    無端增加與同向車輛會車之危險，是被告所為停放曳引車及
    拖車之行為，顯有過失甚明。又被告停放曳引車及拖車之地
    點，於案發時雖無禁止停放聯結車之禁制標線，此經本院查
    明確實，有桃園縣政府交通局九十三年十一月十七日桃交運
    字第○九三○○三二三六九號函在卷足憑（見本院卷第二一
    頁），然該地點雖無禁止停放聯結車之禁制標線，但並不表
    示被告可違反前開道路交通安全規則之規定，任意將所駕駛
    之曳引車及拖車停放在快車道上，並隨意將拖車放置在道路
    上，而妨礙其他用路人之通行，是被告及其選任辯護人以此
    辯稱被告並無過失云云，自無足取。再本件經送請臺灣省桃
    園縣區車輛行車事故鑑定委員會鑑定肇事責任，其結果亦同
    上，此有該會九十一年十二月十三日九十一府車鑑桃字第九
    一一四二六號函暨所附鑑定意見書在卷可查（見本院九十一
    年度交簡上字第五一號影印卷第五二、五三頁），至臺灣省
    車輛行車事故覆議鑑定委員會未慮及前情，而認被告並無肇
    事因素云云（見前卷第六三頁），自無足採。此外，案外人
    汪士珍及被害人蔡文發就本件交通事故，雖均同有過失，已
    如前述，惟尚不能據此解免被告前開過失之責，均併予敘明
    。
四、次按刑法上之過失，固以過失行為與結果之間，於客觀上有
    因果關係存在為必要；然此所謂因果關係，並不以過失行為
    係結果發生之直接原因為限，僅以有相當之因果關係存在，
    即足當之。而行為之於結果，是否具有相當因果關係，應依
    事後之立場，客觀地審查行為當時之具體事實，如認某行為
    確為發生結果之相當條件者，該行為即有原因力；至若某行
    為與行為後所生之條件相結合而始發生結果者，亦應就行為
    時所存在之事實，為客觀之事後審查，如認為有結合之必然
    性者，則該行為仍不失為發生結果之原因，應認具有相當因
    果關係，最高法院九十年度台上字第五一六四號判決意旨參
    照。查被害人確因本件事故，受有左脛腓骨粉碎性開放性骨
    折、右足踝內外骨折併皮膚缺損、左足大拇指骨折、左足跟
    肌腱斷裂等傷害，經送醫後仍因敗血性休克，下肢慢性骨髓
    炎導致呼吸停止衰竭，延至九十一年五月二十二日晚間八時
    三十分許死亡等情，已詳如前述，而被害人死亡之原因，並
    經行政院衛生署新竹醫院九十二年五月十二日新醫歷字第九
    二○三二一八號函稱略謂：「患者（蔡文發）在本院治療期
    間，在本院接受多次手術治療，確實皆起因於車禍造成之傷
    害」等語（見前卷第六六頁），及九十三年一月七日新醫歷
    字第九二○九四九二號函略謂：「患者（蔡文發）為第三度
    第二級的開放性骨折，傷口狀況是所有開放性骨折中最大最
    嚴重的，會發生骨髓炎是可預料的。．．．當急性骨髓炎受
    到初步控制時，並非骨髓炎的感染已經好了，粉碎性骨折也
    不是已經用了外固定器就好了，尚繼續治療中，故九十年十
    月十一日的再住院僅是治療的延續，與車禍是有直接關係的
    」等語（見臺灣高等法院九十二年度交上訴字第二七二號影
    印卷第三七、三八頁）；另長庚紀念醫院九十二年五月二十
    七日（九二）長庚院法字第○五八○號函稱：「評估蔡君九
    十一年五月二十二日病危原因為敗血症休克致呼吸停止及衰
    竭，應與車禍有間接關係」等語（見本院九十一年度交簡上
    字第五一號影印卷第六八頁），及九十三年二月三日（九二
    ）長庚院法字第一五五二號函亦稱：「蔡君係因車禍導致左
    下肢骨折，經手術治療後癒合不佳，有併骨髓炎之狀況，也
    因此導致其行動不便，成臥床狀態，進而易發生肺炎、尿路
    感染、褥瘡，甚至酸中毒、敗血性休克，雖非車禍直接所致
    ，然為其後續之後遺症，故實無法排除其間接關係」等語（
    見臺灣高等法院九十二年度交上訴字第二七二號影印卷第四
    六頁）。是本院綜合前揭醫療院所之專業意見，為客觀之事
    後審查，認被告因前揭過失行為，同為導致本件車禍之發生
    原因，且因被害人受傷嚴重，縱使送醫治療仍癒合不佳，因
    而併發骨髓炎，進而敗血性休克不治死亡，顯見被告之過失
    行為與被害人死亡之結果間，確有相當因果關係存在。被告
    及其選任辯護人辯稱被告之過失行為與被害人死亡結果間並
    無相當因果關係存在云云，委不足採。
五、綜上論述，本件事故之發生，被告、被害人及案外人汪士珍
    雖均有過失，然被告之過失責任，並不因被害人及案外人汪
    士珍同有過失而解免，而被害人確因本件車禍受有前開傷害
    導致死亡，被告之過失行為復與被害人死亡具有相當因果關
    係，從而被告之犯行，自堪認定。本件事證明確，應予依法
    論罪科刑。
六、查被告係以駕駛職業聯結車為業，業據其供承在卷（見臺灣
    桃園地方法院檢察署九十年度偵字第一七五九○號影印卷第
    六頁），自係從事駕駛業務之人。核其所為，係犯刑法第二
    百七十六條第二項之業務過失致死罪。爰審酌被告因停放曳
    引車及拖車之過失致人於死，對被害人及家屬所造成之傷害
    ，永遠無法弭平，惟念其並無任何前科，有臺灣高等法院被
    告全國前案記錄表附卷可稽，素行良好，且其於肇事後坦承
    部分犯罪情節，態度尚稱良好，然迄今仍未能與被害人家屬
    和解，及本件被害人蔡文發違規變換車道及案外人汪士珍未
    注意車前狀況而肇事，其二人就事故之發生，亦均有過失暨
    前述各人之過失情節等一切情狀，量處如主文所示之刑，並
    諭知易科罰金之折算標準，以示懲戒。
據上論斷，應依刑事訴訟法第二百九十九條第一項前段，刑法第
二百七十六條第二項、第四十一條第一項前段，罰金罰鍰提高標
準條例第一條前段、第二條，判決如主文。
本案經檢察官簡志祥到庭執行職務。
中　　華　　民　　國　　94　　年　　1 　　月　　11　　日
                  臺灣桃園地方法院刑事第八庭
                              審判長法　官　  曾家貽
                                    法  官    陳彥宏
                                    法  官    吳為平
以上正本證明與原本無異。
如不服本判決應於判決送達後十日內向本院提出上訴狀。
中　　華　　民　　國　　94　　年　　1 　　月　　17　　日
                                    書記官　  賴朱梅
附論罪科刑依據之法條：
中華民國刑法第二百七十六條
因過失致人於死者，處二年以下有期徒刑、拘役或二千元以下罰
金。
從事業務之人，因業務上之過失犯前項之罪者，處五年以下有期
徒刑或拘役，得併科三千元以下罰金。
